臺灣高等法院臺中分院民事裁定　100年度抗字第224號
抗　告　人　李東昇
相　對　人　蘇沛珍
上列抗告人因與相對人蘇沛珍間提存異議事件，對於民國100年
2月24日台灣彰化地方法院100年度聲字第11號所為裁定提起抗告
，本院裁定如下：
    主  文
抗告駁回。
抗告程序費用由抗告人負擔。
    理  由
一、本件抗告人認為原法院100年度存字第18號提存通知書不合
    法，爰聲請將提存物返還提存人，原法院以提存人之提存並
    無不合，駁回其聲請，嗣抗告人提出異議，原法院以抗告人
    異議逾期，且為無理由因而予以駁回，經核尚無不合。
二、抗告意旨略以：提存通知書未告知十日之不變期間內得提出
    異議，其疏失或錯誤應由處分機關另為通知或更正之，並自
    通知送達之翌日起算法定期間；本案提存物受取權人為五人
    ，抗告人僅係共有人中之一人，並否認為系爭土地管理人，
    無理由受領提存物，另共有人李長根已故，未依法審查提存
    ；抗告人不認識蘇沛珍，亦否認曾出租系爭土地與蘇沛珍，
    本件提存無效，請求廢棄原裁定等語。
三、按關係人對於提存所之處分，得於處分通知書送達關係人翌
    日起10日之不變期間內內，提出異議；法院認為異議有理由
    時，應以裁定命提存所為相當之處分，認為異議無理由時，
    應駁回之，提存法第24條第1項、第25條第1項分別定有明文
    。次按提存事件係屬非訟程序，提存所僅得就形式上之程式
    為審查，凡提存人主張之原因事實合於提存法第9條及其施
    行細則第3條規定審查之範圍，即應予准許，而關乎實體之
    原因事實，提存所並無審查權（最高法院93年度台上字第17
    65號判決意旨參照）。又清償提存，關於提存原因之證明文
    件，無庸附具，提存法施行細則第20條第5款亦有明文。
四、查上開清償提存事件，經原法院提存所於100年1月7日，以1
    00年度存字第18號提存書准予提存人提存在案，且前開提存
    通知書於100年1月13日送達異議人，此有提存書、提存通知
    書、送達證書附於提存卷宗可證，惟異議人遲至100年2月1
    日始提出異議，顯已逾越上述法定之10日異議期限，其聲明
    異議難認合法，至提存書通知書上未載明十日之不變期間內
    得提出異議，參酌最高法院29年抗字第98號判例意旨，判決
    書內未載明上訴期間僅係訓示規定，舉重以明輕，亦不影響
    本件法定不變期間之效力。再者，凡提存人主張之原因事實
    合於提存法第9條及其施行細則第3條規定審查之範圍，即應
    准予提存，而有關實體之原因事實，提存所並無權為審查及
    認定。又清償提存，關於提存原因之證明文件，無庸附具，
    提存法施行細則第20條第5款亦有明文。是清償提存是否依
    債務本旨而發生清償效力，及有無實體法律關係存在等，均
    應於涉訟時，由受訴法院依法審認之，並非於提存時由提存
    所為認定。提存人之提存原因及事實欄載明，形式上符合提
    存法第9條及施行細則第3條之規定，即得提存。縱提存人姓
    名因冠夫姓之問題，而與戶籍謄本略有不同，然因提存人已
    提出身分證證明其身分無訛；且抗告人主張是否系爭土地管
    理人，共有人已否死亡，事實上有無出租系爭土地等，亦屬
    關乎兩造間權利義務之實體爭執，依前揭說明，自不在提存
    所得以審究之範圍內，當事人有關實體事項之爭執，應由
    當事人另行以訴訟方式謀求解決。
    本件抗告人之抗告為無理由，應予駁回。
五、據上論結，本件抗告為無理由，爰依提存法第26條、民事訴
    訟法第495條之1第1項、第449條第1項、第95條、第78條規
    定，裁定如主文。
中    華    民    國   100    年    5     月    31    日
                民事第五庭    審判長法  官  李寶堂
                                    法  官  古金男
                                    法  官  王重吉
以上正本係照原本作成。
再為抗告應以適用法規顯有錯誤為理由。
如提起再抗告者應於裁定送達後10日內向本院提出抗告理由狀（
須按照他造人數附具繕本）並繳納抗告裁判費新臺幣1,000元，
同時委任律師或具有律師資格之關係人為代理人。
                                    書記官  林玉惠
中    華    民    國   100    年    6     月    1     日
                                                      Ｓ